臺灣彰化地方法院民事判決　　　　　　　 96年度訴字第912號
原　　　告　乙○○
被　　　告　甲○○
訴訟代理人　陳振吉律師
上列當事人間請求返還不當得利事件，本院於民國96年11月28日
言詞辯論終結，茲判決如下：
    主      文
原告之訴及假執行之聲請均駁回。
訴訟費用新台幣伍仟柒佰陸拾肆元由原告負擔。
    事實及理由
一、原告主張：
  (一)訴外人唐友義、唐友材等2人（以下簡稱唐友義等2人）自民
    國89年9月30日起至96年10月1日止，共同將渠等所有坐落彰
    化縣彰化市○○○段過溝子小段85地號土地（以下簡稱系爭
    土地）全部及其上建物出租予原告，以經營黃昏市場。
  (二)嗣於96年5月間，經彰化縣彰化地政事務所實施土地鑑界，
    原告始知唐友義等2人侵害原告租賃權，竟自89年10月1日起
    至92年9月30日止，將系爭土地北邊面積約2.5坪，以每月新
    台幣（下同）1萬2千元出租予訴外人童秀裡，以經營檳榔攤
    ；又自92年10月1日起至94年12月31日止，改以被告名義出
    租，每月租金亦為1萬2千元；另自95年1月1日起至96年8月
    31日止，亦以被告名義出租，每月租金降為1萬元。
  (三)被告自92年10月1日起至96年8月31日止，向童秀裡所收取租
    金合計52萬4千元，係無法律上之原因，而受有利益，致原
    告受有損害，自應返還原告。
  (四)爰依不當得利之法律關係，請求被告應給付原告52萬4千元
    ，及自起訴狀繕本送達被告之翌日起至清償日止，按年息百
    分之5計算之利息，並陳明願供擔保，請准宣告假執行等語
    。
二、被告辯稱：
  (一)唐友義等2人自89年10月1日起與原告簽訂租賃契約，將門牌
    彰化市○○街277巷8號旁之既存特定鐵皮屋，但不包含已出
    租予童秀裡2.5坪之檳榔攤部分，以每月租金4萬8千元出租
    予原告。
  (二)被告係唐友義等2人之父，自88年7月起至88年12月止，將上
    開檳榔攤交由童秀裡無償使用；又自89年1月起至89年8月止
    ，以每月租金3千元出租童秀裡；復自89年10月1日起至92年
    9月30日止，以每月租金1萬2千元出租童秀裡；另自92年10
    月1日起至96年9月30日止，以每月租金1萬元出租童秀裡。
    故無論被告係以唐友義等2人或以被告名義與童秀裡簽訂租
    賃契約，均經唐友義等2人同意，並非無權處分，亦非無法
    律上原因，且被告依租約收取租金，自無不當得利。
  (三)兩造所簽訂租賃契約書第1條明定：「甲方房屋所在地及使
    用範圍房屋門牌坐落：彰化市○○街277巷8號旁，彰化市○
    ○○段過溝子小段85地號。」，因該出租房屋係未辦理保存
    登記之鐵皮屋，亦無門牌號碼，兩造僅約略記載。又當時被
    告已將該檳榔攤出租予童秀裡，檳榔攤早於兩造簽約前存在
    ，當時兩造約定出租之範圍自不包括該檳榔攤，應無原告所
    稱侵害租賃權情事。
  (四)從而，被告既無不當得利情事，原告依不當得利之法律關係
    ，請求被告給付前開金額，實屬無據。故請求駁回原告之訴
    及其假執行之聲請，並陳明如受不利益之判決，願供擔保請
    准宣告免為假執行等語。
三、兩造不爭執之事實：
  (一)唐友義等2人自89年9月30日起至96年10月1日止，共同將坐
    落系爭土地上4間鐵皮屋出租予原告，經營黃昏市場。至於
    系爭土地承租範圍，兩造存有爭執。
  (二)被告係唐友義等2人之父，自88年7月起至88年12月止，將上
    開檳榔攤交由童秀裡無償使用；又自89年1月起至89年8月止
    ，以每月租金3千元出租童秀裡；復自89年10月1日起至92年
    9月30日止，以每月租金1萬2千元出租童秀裡；另自92年10
    月1日起至96年9月30日止，以被告名義，依每月租金1萬元
    出租童秀裡。
四、本件爭點之所在：
    原告向唐友義等2人承租之標的，除前開4間鐵皮屋外，系爭
    土地全部是否均在承租範圍？即童秀裡承租之檳榔攤所坐落
    之基地，是否亦在原告承租之範圍？
五、經查：依原告所提房屋租賃契約書影本所載，其名稱為「房
    屋」租賃契約書，並無「土地」租賃字眼。又查：觀諸前開
    房屋租賃契約書第1條記載，係關於租賃標的及範圍之約定
    ，其內容為：「甲方（指唐友義等2人）房屋所在地及使用
    範圍房屋門牌坐落：彰化市○○街277巷8號旁、彰化市○○
    ○段過溝子小段85地號」。由其記載或行文方式觀之，可知
    原告租賃標的乃坐落系爭土地上、前開門牌旁之建物，並無
    承租系爭土地全部之文義。再查：原告於本院96年度訴字第
    717號損害賠償事件96年10月1日履勘現場時自承：「我承租
    之面積為搭蓋之鐵皮屋4間」等語（該件勘驗筆錄參照），
    此情業經本院調閱該件卷宗，查詢屬實；再佐以卷附原告所
    查報之現場照片，可知童秀裡承租之檳榔攤所坐落之基地，
    其現狀固為空地，但係獨立於原告所承租4間鐵皮屋外邊（
    即北邊）。準此各情，原告主張其向唐友義等2人承租之標
    的，為系爭土地全部，即包含童秀裡承租之檳榔攤所坐落之
    基地等語，顯與前開事證不符，不足採信。
六、綜上所述，童秀裡承租之檳榔攤所坐落之基地，既非原告承
    租標的，原告自不得對之主張任何權利，且被告出租他人，
    藉以收取租金，難謂為不當得利，原告亦無任何損害可言。
    從而，原告本於不當得利之法律關係，請求被告應給付原告
    52萬4千元，及自起訴狀繕本送達被告之翌日起至清償日止
    ，按年息百分之5計算之利息，為無理由，應予駁回。
七、原告之訴既經駁回，則其假執行之聲請已失所附麗，應併駁
    回。
八、兩造其餘攻擊防禦方法及舉證，經審酌後於判決結果不生影
    響，自毋庸一一論列，併此敘明。
九、訴訟費用負擔之依據：民事訴訟法第78條。
中　　華　　民　　國　　96　　年　　12　　月　　12　　日
                  民事第一庭    法　官　陳正禧
上正本係照原本作成。
如對判決上訴，應於判決送達後20日內向本院提出上訴狀。
中　　華　　民　　國　　96　　年　　12　　月　　12　　日
                                書記官  蕭美鈴
